臺灣臺中地方法院民事判決　94年度訴字第1386號
原　　　告　甲○○
　　　　　　丙　○
上　一　人
訴訟代理人　乙　○
被　　　告　丁○○
當事人間請求損害賠償事件，由本院交通法庭移送前來，本院於
民國九十四年七月十九日言詞辯論終結，判決如左：
    主      文
被告應給付原告甲○○新台幣捌拾柒萬壹仟捌佰柒拾陸元及自民
國九十四年四月九日起，至清償日止，按年息百分之五計算之利
息。
被告應給付原告丙○新台幣貳拾參萬玖仟陸佰玖拾陸元及自民國
九十四年四月九日起，至清償日止，按年息百分之五計算之利息
。
原告其餘之訴駁回。
訴訟費用由被告負擔拾分之肆，餘由原告負擔。
本判決第一項原告甲○○勝訴部分於原告甲○○以新台幣參拾萬
元為被告供擔保後得假執行。
本判決第二項原告丙○勝訴部分得假執行。
原告其餘假執行之聲請駁回。
    事實及理由
一、原告起訴主張被告於民國九十三年十二月十九日下午七時許
    駕駛車牌號碼S8-8307號自用小客車，沿台中縣清水鎮○○
    路內側快車道自南往北方向行至該路與高美路92巷巷口前，
    未依道路交通閃光黃燈之指示，減速接近，亦未注意車前狀
    況，採取必要安全措施，貿然行駛，迨見被害人黃金財騎乘
    車牌號碼YBQ-987重機車自其同向右側之中華路慢車道左轉
    至其所行駛之快車道前方時，欲閃避已嫌不及，被害人黃金
    財騎乘之機車遭被告駕駛之小客車車頂撞擊，人車倒地，被
    害人黃金財因而受有顱腦挫傷而死亡。被害人黃金財並無過
    失。原告甲○○為被害人黃金財之妻，44年12月5日出生，
    於被害人93年12月19日死亡時滿49歲。原告丙○為被害人黃
    金財之父，5年1月1日出生，於被害人93年12月19日死亡時
    滿88歲，包括被害人在內，原告丙○共有6名子女，被害人
    應負法定扶養義務之責任為6分之1。原告甲○○依92年台閩
    地區簡易生命表，尚有32.16年平均餘命，依92年綜合所得
    稅扶養親屬寬減額新台幣（下同）7萬4千元計算，並按霍夫
    曼計算法扣除中間利息後，原告甲○○一次可請求被告賠償
    之扶養費為143萬7189元。原告丙○依92年台閩地區簡易生
    命表，尚有6.3年平均餘命，依92年綜合所得稅扶養年滿70
    歲以上直系尊親屬寬減額11萬1千元計算，並按霍夫曼計算
    法扣除中間利息後，一次可請求之扶養費為59萬5445元，再
    依被害人黃金財應負6分之1扶養比例，原告丙○得請求被告
    賠償9萬9241元。原告甲○○並支出24萬2500元殯葬費。原
    告甲○○本可與被害人黃金財共偕白首、相互扶持，詎遭夫
    喪如受晴天霹靂，又被害人黃金財侍親唯孝，驟然意外死亡
    ，原告丙○白髮人送黑髮人，悲痛逾恆，惟被告迄無歉意，
    爰分別請求10 0萬元慰撫金。爰依民法第一百九十一條之二
    、第一百九十二條第一、二項及第一百九十四條之規定，訴
    請被告賠償。並聲明：(一)被告應給付原告甲○○二百六十七
    萬九千六百八十九元，給付原告丙○一百零九萬九千二百四
    十一元及自起訴狀繕本送達翌日起至清償日止，按年息百分
    之五計算之利息；(二)願供擔保請准宣告假執行。
二、被告主張：對原告主張肇事情形、扶養費及殯葬費之支出均
    不爭執。惟原告主張之慰撫金過高，且被害人與有過失。並
    聲明：原告之訴駁回。
三、兩造不爭執之事實：
(一)被告於九十三年十二月十九日下午七7時許駕駛車牌號碼S8-
    8307號自用小客車，沿台中縣清水鎮○○路內側快車道自南
    往北方向行至該路與高美路92巷巷口前，未依道路交通閃光
    黃燈之指示，減速接近，亦未注意車前狀況，採取必要安全
    措施，貿然行駛，迨見被害人黃金財騎乘車牌號碼YB Q-987
    重機車自其同向右側之中華路慢車道左轉至其所行駛之快車
    道前方時，欲閃避已嫌不及，被害人黃金財騎乘之機車遭被
    告駕駛之小客車車頂撞擊，人車倒地，被害人黃金財因而受
    有顱腦挫傷而死亡。
(二)原告甲○○為被害人黃金財之妻，44年12月5日出生，於被
    害人93年12月19日死亡時滿49歲。
(三)原告丙○為被害人黃金財之父，5年1月1日出生，於被害人
    93年12月19日死亡時滿88歲，包括被害人在內，原告丙○
　　共有6名子女，被害人應負法定扶養義務之責任為6分之1。
(四)原告甲○○依92年台閩地區簡易生命表，尚有32.16年平均
    餘命，依92年綜合所得稅扶養親屬寬減額7萬4千元計算，並
    按霍夫曼計算法扣除中間利息後，原告甲○○一次可請求被
    告賠償之扶養費為143萬7189元。原告丙○依92年台閩地區
    簡易生命表，尚有6.3年平均餘命，依92年綜合所得稅扶養
    年滿70歲以上直系尊親屬寬減額11萬1千元計算，並按霍夫
    曼計算法扣除中間利息後，一次可請求之扶養費為59萬5445
    元，再依被害人黃金財應負6分之1扶養比例，原告丙○得請
    求被告賠償9萬9241元。
(五)原告支出24萬2500元殯葬費均為必要。
四、得心證之理由：
    兩造厥有爭執者，為原告請求之慰撫金是否合理？及被害人
    黃金財是否與有過失？經查：
(一)原告主張被告於九十三年十二月十九日下午七時許駕駛車牌
    號碼S8-8307號自用小客車，沿台中縣清水鎮○○路內側快
    車道自南往北方向行至該路與高美路92巷巷口前，未依道路
    交通閃光黃燈之指示，減速接近，亦未注意車前狀況，採取
    必要安全措施，貿然行駛，迨見被害人黃金財騎乘車牌號碼
    YBQ-987重機車自其同向右側之中華路慢車道左轉至其所行
    駛之快車道前方時，欲閃避已嫌不及，被害人黃金財騎乘之
    機車遭被告駕駛之小客車車頂撞擊，人車倒地，被害人黃金
    財因而受有顱腦挫傷而死亡之事實，業據原告提出臺灣臺中
    地方法院檢察署檢察官起訴書為證，並有臺灣臺中地方法院
    檢察署九十三年度相字第一八五七號、九十四年度偵字第一
    一０九０號、九十四年度調偵字第七四號、本院九十四年度
    交易字第一一七號過失致死案件卷證可稽，而被告對於原告
    主張之右開事實，復於言詞辯論時不爭執，依民事訴訟法第
    二百八十條第一項規定，應視同其對於原告主張之事實已予
    自認，堪認原告右開主張為真實。按汽車行駛時，駕駛人應
    注意車前狀況及兩車併行之間隔，並隨時採取必要之安全措
    施；行車速度，依標誌或標線之規定，道路交通安全規則第
    九十四條第三項、第九十三條第一項分別定有明文。而查依
    附於前開相字卷內之系爭事故現場圖、現場照片及被告之警
    訊筆錄所示，系爭交岔路口中山路與高美路九二巷口劃有機
    車等待區，被告及被害人黃金財行向均為同向，並均為閃光
    黃燈，而被告所駕駛之車輛以時速約六十公里之速度行駛，
    被告駕駛車輛於肇事後停於路口內側車道行向內，被害人黃
    金財駕駛之機車刮地痕始於該路口南側內側第一、二車道交
    界處，向西北延伸二七．六公尺，倒停於北側對向內側第二
    車道內。即知被告駕駛車輛行經系爭事故路口，顯有違道路
    交通標誌標線號誌設置規則第二百十一條第一項第一款「閃
    光黃燈表示警告，車輛應減速接近，注意安全，小心通過」
    之規定，未減速接近，且未注意車前狀況，致發生系爭事故
    ，被告就本件事故之發生，有違前開道路交通安全規則第九
    十四條第三項、第九十三條第一項之規定，足認被告對系爭
    事故之損害結果，應負過失責任。而按汽車行駛至交岔路口
    ，其行進、轉彎，應依左列規定：汽車行駛至交岔路口，其
    行進、轉彎，應依左列規定：一、應遵守燈光號誌或交通警
    察之指示，遇有交通警察指揮與燈光號誌並用時，以交通警
    察之指揮為準。四、左轉彎時，應距交岔路口三○公尺前顯
    示方向燈或手勢，行至交岔路口中心處左轉，並不得占用來
    車道搶先左轉。六、轉彎車應讓直行車先行，道路交通安全
    規則第一百零二條第一、四、六項亦有明文。又依前開情形
    ，可知被害人黃金財騎乘機車行經系爭路口左轉，顯亦有違
    道路交通標誌標線號誌設置規則第二百十一條第一項第一款
    「閃光黃燈表示警告，車輛應減速接近，注意安全，小心通
    過」之規定，未於機車等待區等待左轉，未行至交岔路口中
    心處即左轉，且未讓直行車先行，違規搶先左轉，未注意安
    全，小心通過，始會發生系爭事故。被害人黃金財亦有違前
    開道路交通安全規則第一百零二條第一、四、六項之規定，
    與有過失。從而，本院審酌上開各情，認被害人黃金財與被
    告之過失責任比例為六：四。被告抗辯被害人黃金財與有過
    失，即有理由，原告主張被害人黃金財並無過失，即屬無據
    。
(二)按汽車、機車或其他非依軌道行駛之動力車輛，在使用中加
    損害於他人者，駕駛人應賠償因此所生之損害；不法侵害他
    人致死者，對於支出殯葬費之人，亦應負損害賠償責任；被
    害人對於第三人負有法定扶養義務者，加害人對於該第三人
    亦應負損害賠償責任。又不法侵害他人致死者，被害人之父
    、母、子、女及配偶，雖非財產上之損害，亦得請求賠償相
    當之金額，民法第一百九十一條之二、第一百九十二條第一
    項、第二項及第一百九十四條分別定有明文。查原告甲○○
    為被害人黃金財之妻，原告丙○為黃金財之父，有戶籍謄本
    存卷可查，被告就系爭事故既有過失，則原告主張被告不法
    侵害黃金財致死，而依上開規定，請求被告負損害賠償責任
    ，自屬正當。玆審酌原告之各項損害賠償請求如下：
１、殯葬費：原告甲○○主張其因而支出24萬2500元殯葬費之事
    實，業據其提出免用統一發票收據及收據為證，並為被告所
    不爭執，堪信為真。依此而論，可認原告甲○○所請求此部
    分殯葬費之支出，核為一般習俗埋葬收殮、祭祀之必要費用
    。原告甲○○得請求之殯葬費，依被害人黃金財之過失比例
    計算即為九萬七千（242500×0.4＝97000）元。是原告甲○
    ○請求之殯葬費即於九萬七千元之範圍內，洵屬正當，應予
    准許，逾此請求之範圍，即屬無據，應予駁回。
２、扶養費：原告主張原告甲○○為被害人黃金財之妻，44年12
    月5日出生，原告丙○為被害人黃金財之父，5年1月1日出生
    ，包括被害人在內，原告丙○共有6名子女，被害人應負法
    定扶養義務之責任為6分之1。原告甲○○依92年台閩地區簡
    易生命表，尚有32.16年平均餘命，依92年綜合所得稅扶養
    親屬寬減額7萬4千元計算，並按霍夫曼計算法扣除中間利息
    後，原告甲○○一次可請求被告賠償之扶養費為143萬7189
    元。原告丙○依92年台閩地區簡易生命表，尚有6.3年平均
    餘命，依92年綜合所得稅扶養年滿70歲以上直系尊親屬寬減
    額11萬1千元計算，並按霍夫曼計算法扣除中間利息後，一
    次可請求之扶養費為59萬5445 元，再依被害人黃金財應負6
    分之1扶養比例，原告丙○得請求被告賠償9萬9241元之事實
    ，業有原告提出之前開戶籍謄本、九十二年臺閩地區簡易生
    命表、九十二年度免稅額及各項扣除額標準一覽表為證，而
    查原告甲○○不識字，名下雖有二樓透天房屋一棟，存款十
    多萬元，惟尚有銀行貸款二百萬元，每個月連本帶息償還一
    萬二千元，現今依賴其每月賣檳榔的收入來繳貸款，並無子
    女，原告丙○亦不識字，名下無不動產及動產，亦無存款，
    現已近九十歲等情，亦據原告二人均供承在卷，並為被告所
    不爭執，應認原告二人不能維持生活，是被害人黃金財對其
    父即原告丙○及其妻甲○○自負有法定扶養義務。原告二人
    請求被告賠償其所受扶養費之損害，即屬有據。而原告甲○
    ○及丙○各主張其得受扶養之期間為32.16、6.30年，既亦
    為被告所不爭執，則其請求按該32.16、6.30年計算其受扶
    養期間，自無不可。次查，原告甲○○、丙○各為四十四年
    十二月五日、五年一月一日生，其於本件車禍事故發生時，
    既分別為四十九歲、八十八歲，則其各請求按九十二年度綜
    合所得稅扶養親屬寬減額七萬四千元及逾七十歲者每人每年
    十一萬一千元為計算扶養費之依據，自尚無過高情形，且被
    告就此亦不爭執，應為可採。再者，原告丙○含被害人黃金
    財在內，共有子女六人，且均已成年，亦為被告所不爭執，
    則該六人依民法第一千一百十四條第一款及第一千一百十五
    條第三項之規定，即均應對原告丙○負扶養義務，亦即被害
    人黃金財所負扶養義務應僅為六分之一。是按霍夫曼式計算
    法，再依被害人黃金財之過失比例計算原告甲○○及丙○各
    得請求之扶養費即為五十七萬四千八百七十六（74000×
    19.421472×0.4＝574876）元、三萬九千六百九十六（
    114000×5.364370÷6×0.4＝39696）元。原告甲○○及丙
    ○於請求扶養費部分，即各於五十七萬四千八百七十六元及
    三萬九千六百九十六元之範圍內，洵屬正當，應予准許，逾
    此請求之範圍，即屬無據，應予駁回。
３、精神慰撫金：
    按慰撫金之酌給標準與財產上損害之計算不同，然非不可斟
    酌雙方身分資力與加害程度，及其他各種情形核定相當之數
    額，最高法院著有五十一年度台上字第二二三號判例意旨足
    資參照。原告丙○為被害人黃金財之父，其老年喪子，精神
    自屬痛苦不堪。又原告甲○○為黃金財之妻，其驟遭喪夫之
    痛，內心之痛、不捨及精神上所受之痛苦，自難言喻。原告
    二人請求被告賠償精神慰撫金，洵屬有據。再查原告甲○○
    不識字，現在在賣檳榔，每月收入約二、三萬元，名下有二
    樓透天房屋一棟，無動產，存款約十多萬元，有向銀行貸款
    二百萬元，每個月連本帶息償還一萬二千元，均用其賣檳榔
    之收入來繳貸款，無子女；原告丙○不識字，名下無不動產
    及動產，亦無存款，現年事已高，無工作；被告為高職畢業
    ，原本在做麵包學徒，每月約一萬八千元左右，名下無不動
    產，僅有一台摩托車，亦無存款等情，業據兩造均供述在卷
    ，並為兩造所不爭執，堪認為真實。本院斟酌實際情況，及
    原告二人各因本件事故所受痛苦之程度、兩造之身分、地位
    ，認原告二人各請求一百萬元之精神慰撫金，尚嫌過高，應
    各減為五十萬元，方屬公允。原告二人得請求之精神慰撫金
    ，依被害人黃金財之過失比例計算即各為二十萬（
    500000×0.4＝200000）元。原告二人請求之精神慰撫金即
    各於二十萬元之範圍內，洵屬正當，應予准許，逾此請求之
    範圍，即屬無據，應予駁回。
(三)綜上所述，本件原告因被告過失不法侵害被害人黃金財致死
    ，其中原告甲○○得請求被告賠償殯葬費九萬七千元、扶養
    費五十七萬四千八百七十六元及精神慰撫金二十萬元，合計
    八十七萬一千八百七十六元；而原告丙○則得請求被告賠償
    扶養費三萬九千六百九十六元及精神慰撫金二十萬元，合計
    二十三萬九千六百九十六元。從而，原告甲○○及丙○二人
    ，本於民法第一百九十一條之二、第一百九十二條第一項、
    第二項及第一百九十四條規定之侵權行為法律關係，各於請
    求被告給付原告甲○○八十七萬一千八百七十六元，丙○二
    十三萬九千六百九十六元及均自起訴狀繕本送達翌日即九十
    四年四月九日起至清償日止，按年息百分之五計算之利息之
    範圍內，為有理由，應予准許。逾各該範圍之請求，即屬無
    據，應予駁回。本判決原告丙○勝訴部分乃所命給付之金額
    未逾五十萬元之判決，爰依職權宣告假執行；原告甲○○聲
    請宣告假執行，經核於其勝訴部分，於法並無不合，爰酌定
    相當之擔保金額，予以准許。原告其餘假執行之聲請，因訴
    之駁回而失所依附，不予准許。
五、訴訟費用負擔之依據：民事訴訟法第七十九條、第八十五條
    第一項前段。
中　　華　　民　　國　　94　　年　　8 　　月　　9 　　日
                  民事第二庭    法  官  陳秋月
正本係照原本作成。
如對本判決上訴，須於判決送達後20日內向本院提出上訴狀。
中　　華　　民　　國　　94　　年　　8 　　月　　9 　　日
                                書記官  黃舜民
